【裁判字號】    99,交聲,1110
【裁判日期】    991231
【裁判案由】    聲明異議
【裁判全文】
臺灣臺南地方法院交通事件裁定        99年度交聲字第1110號
原處分機關  交通部公路總局嘉義區監理所臺南監理站
異議人即
受處分人    陳徐素貞即全豐工作.
上列異議人即受處分人因違反道路交通管理處罰條例案件，對於
交通部公路總局嘉義區監理所臺南監理站民國99年8月5日所為之
裁決處分（處分案號：嘉監南字第裁74-VP0000000號）聲明異議
，本院裁定如下：
    主    文
原處分撤銷。
陳徐素貞即全豐工作所不罰。
    理    由
一、原處分意旨略以：異議人即受處分人陳徐素貞即全豐工作所
    （下稱異議人）駕駛其所有之車牌號碼6252-XT號自用一般
    小客車（車牌號碼現已更換為7217-ZP號，下稱系爭車輛）
    ，於民國99年6月7日19時53分許，行經屏東縣臺一線南下43
    3.5公里處時，因該路段限速70公里，而汽車駕駛人行車速
    度經測速為109公里，超速39公里，經屏東縣政府警察局交
    通隊（下稱舉發機關）警員製單逕行舉發，嗣經原處分機關
    交通部公路總局嘉義區監理所臺南監理站以其違規事實明確
    ，依道路交通管理處罰條例第40條、第63條第1項第1款（原
    處分漏載第1款）及違反道路交通管理事件統一裁罰基準表
    之規定，裁處異議人罰鍰新臺幣（下同）1,800元、並記違
    規點數1點等語。
二、聲明異議意旨略以：異議人營業及使用系爭車輛之地點均在
    台南地區，並未於上開時、地駕駛系爭車輛超速，且上開違
    規時間，異議人所有之系爭車輛亦在異議人占有中，車輛及
    車牌均未遺失，但因連日來發生多起使用該車號之汽車違規
    甚或牽涉刑事犯罪之情事，致異議人另遭高雄地區之警察機
    關約談，惟均經澄清所涉刑案與異議人無關，本件顯係另有
    不法人士偽造並懸掛與異議人車輛相同號碼之車牌，藉以逃
    避違規或違法行為之調查，異議人因此困擾不已，遂於99年
    6月18日申請更換車牌號碼為7217-ZP，綜上，本件處分顯有
    錯誤，為此聲明異議，請求撤銷原處分等語。
三、按犯罪事實應依證據認定之，無證據不得認定犯罪事實；又
    不能證明被告犯罪或其行為不罰者，應諭知無罪之判決，刑
    事訴訟法第154條第2項、第301條第1項，分別定有明文。又
    認定不利於被告之事實，須依積極證據，苟積極證據不足為
    不利於被告事實之認定時，即應為有利於被告之認定，更不
    必有何有利之證據；且事實之認定，應憑證據，如未能發現
    相當證據，或證據不足以證明，自不能以推測或擬制之方法
    ，以為裁判基礎；而認定犯罪事實所憑證據，雖不以直接證
    據為限，間接證據亦包括在內；然而無論直接或間接證據，
    其為訴訟上之證明，須於通常一般之人均不致有所懷疑，而
    得確信其為真實之程度者，始得據為有罪之認定，若其關於
    被告是否犯罪之證明未能達此程度，而有合理性懷疑之存在
    時，事實審法院復已就其心證上理由予以闡述，敘明其如何
    無從為有罪之確信，因而為無罪之判決，尚不得任意指為違
    法，最高法院分別著有30年上字第816號、40年台上字第86
    號、76年台上字第4986號等判例可資參照。而依道路交通管
    理處罰條例第89條規定，法院受理有關交通事件，準用刑事
    訴訟法之規定，前開規定及判例意旨自得適用於本件聲明異
    議案件。
四、原處分機關認異議人有上開違規情事，無非係以屏東縣政府
    警察局99年7月7日屏警交字第VP0000000號舉發違反道路交
    通管理事件通知單及違規照片1幀為其主要論據；惟查：
  (一)系爭車輛之車牌號碼疑遭冒用懸掛於他車，經人駕駛於99年
    6月14日於高雄市○○區○○里○○○路596號前犯毀損案等
    情，有高雄市政府警察局三民第二分局99年11月3日高市警
    三二分偵字第0990031614號函檢附之受理刑事案件報案三聯
    單、受理各類案件紀綠表及遭毀損侵入竊盜財物之2188-XM
    車主何月珍之調查筆錄等件在卷可稽，是異議人稱系爭車輛
    之車牌遭使用於違法情事等語，尚非不可信。
  (二)次查，異議人於99年6月18日申請更換系爭車輛之車牌號碼
    ，然本件舉發通知單係於99年7月7日始由舉發機關警員逕行
    填單舉發，而異議人係於99年7月13日收受本件舉發通知單
    ，此有上揭舉發通知單及送達證書在卷可稽，是異議人於收
    受該舉發通知單之前，應無事先更換車牌號碼之必要。且本
    件違規應裁罰之金額僅1,800元，衡情異議人應無須更換車
    牌號碼僅為免罰1,800元之罰鍰，因此，異議人主張本件違
    規當時系爭車輛之車牌號碼因遭盜用而申請更換車牌號碼等
    語，應堪採信。
  (三)綜上所述，本件依現存之證據，尚不足以證明於前揭時、地
    超速之違規車輛即係異議人所有之系爭車輛，依照前開說明
    ，不得遽為異議人不利之認定。原處分機關未經詳查，依道
    路交通管理處罰條例第40條、第63條第1項第1款（原處分漏
    載第1款）及違反道路交通管理事件統一裁罰基準表之規定
    ，裁處異議人罰鍰1,800元、並記違規點數1點之處分，即有
    未洽，本件聲明異議為有理由，爰由本院依法將原處分撤銷
    ，並為異議人不罰之諭知。
五、據上論結，應依道路交通管理處罰條例第87條第2項、道路
    交通事件處理辦法第19條前段，裁定如主文。
中    華    民    國    99    年    12    月    31    日
                    交通法庭  法  官  林福來
以上正本證明與原本無異。
如不服本裁定，應於收受送達後5日內向本院提出抗告狀。（應
附繕本）
                              書記官  李淑惠
中    華    民    國   100    年    1     月    4     日

司法院資訊處製作；財團法人民間司法改革基金會備份。
